臺灣屏東地方法院刑事附帶民事訴訟判決
原　　　告　林玟綺
被　　　告　李芝蓉
上列被告因妨害家庭案件（99年度易字第1050號），經原告提起
附帶民事訴訟請求損害賠償，本院於民國100年3月10日言詞辯論
終結，判決如下：
    主      文
被告應給付原告新臺幣肆拾萬元及自民國九十九年十二月十八日
起至清償日止按年息百分之五計算之利息。
原告其餘之訴駁回。
本判決第一項得假執行。
    事實及理由
一、原告起訴主張：原告為訴外人李文雄之配偶，被告明知李文
    雄已婚，竟自民國98年6 月間某日起至99年5 月初止，在屏
    東縣枋寮鄉○○○路24號「世家檳榔攤」附設小吃部內、屏
    東縣枋寮鄉「蘭欣山莊汽車旅館」及屏東縣恆春鎮「墾丁汽
    車旅館」等地，以每星期1 至4 次之次數，與李文雄多次發
    生通姦行為。被告與原告之配偶通姦，不法侵害原告基於婚
    姻關係而享有之夫妻身分法益，依據民法第184 條第1 項規
    定，被告自應負侵權行為之損害賠償責任。且原告之基於配
    偶關係身分法益之人格權受侵害且情節重大，依據同法第19
    5 條規定，自得請求被告賠償原告之非財產上之損害。並聲
    明：被告應給付原告新臺幣（下同）100 萬元，及自刑事附
    帶民事起訴狀繕本送達翌日起至清償日止，按年息5 ％計算
    之利息。
二、被告則以：被告雖承認與李文雄通姦，但原告之前亦一直傳
    簡訊辱罵被告，故原告請求賠償之金額過高，且被告目前皆
    在麵店打工，屬臨時工性質之工作，每月僅有5,000 至6,00
    0 元之收入，僅有能力賠償原告10萬元。聲明：駁回原告10
    萬元以外之請求。
三、不爭執事項：原告為訴外人李文雄之配偶。被告明知李文雄
    已婚，竟自98年6 月間某日起至99年5 月初止，在屏東縣枋
    寮鄉○○○路24號「世家檳榔攤」附設小吃部內、屏東縣枋
    寮鄉「蘭欣山莊汽車旅館」及屏東縣恆春鎮「墾丁汽車旅館
    」等地，與李文雄多次發生通姦行為。
四、爭執要點：本件原告所受之不法侵害之非財產上之損害所應
    賠償之金額為何？
五、本院之判斷：
（一）按因故意或過失，不法侵害他人之權利者，負損害賠償責
      任；又不法侵害他人之身體、健康、名譽、自由、信用、
      隱私、貞操，或不法侵害其他人格法益而情節重大者，被
      害人雖非財產上之損害，亦得請求賠償相當之金額；前項
      規定，於不法侵害他人基於父、母、子、女或配偶關係之
      身分法益而情節重大者，準用之，民法第184條第1項前段
      、第195 條第1 項前段、第3 項分別定有明文。查被告與
      原告之配偶李文雄相姦，其所為足以破壞原告與李文雄間
      之夫妻生活，以及原告之家庭幸福，係不法侵害原告基於
      婚姻關係而享有之身分法益，衡其情節應屬重大，原告主
      張其精神受有相當之痛苦，核與常情相符，應堪採信。原
      告依上開規定，請求被告賠償其非財產上損害，洵屬有據
      。
（二）次按慰藉金之賠償須以人格權遭遇侵害，使精神上受有痛
      苦為必要，其核給之標準固與財產上損害之計算不同，然
      非不可斟酌雙方身分資力與加害程度，及其他各種情形核
      定相當之數額，最高法院51年台上字第223 號判例意旨參
      照。爰審酌原告為高中畢業，從事會計業，每月收入約2
      萬5,000 元。而被告則為高中畢業，從事麵店臨時工之工
      作，每月收入約5,000 至6,000 元；及被告與李文雄通姦
      行為之次數及持續之期間，非但對原告之婚姻關係及家庭
      之圓滿造成相當程度之破壞，亦使原告之生活秩序大受影
      響，所受精神痛苦非輕等一切情狀，本院認為原告請求慰
      撫金100 萬元，核屬過高，應予酌減為40萬元，較為妥適
      ，逾此數額之請求，則無理由。
（三）從而，原告依侵權行為之法律關係，請求被告給付40萬元
      ，及自起訴狀繕本送達被告之翌日即99年12月18日起至清
      償日止，按年息5 ％計算之利息，為有理由，應予准許。
      逾此部分之請求，為無理由，應予駁回。
六、本件事證已臻明確，兩造其餘攻擊防禦方法及所提證據，核
    與本件判決結果不生影響，爰不另一一論述，併予敘明。
七、本判決原告勝訴部分未逾500,000 元，爰依職權宣告假執行
    。
八、據上論結，本件原告之訴，為一部有理由，一部無理由，應
    依刑事訴訟法第502 條、第491 條第10款、民事訴訟法第38
    9條第1項第5款，判決如主文。
中    華    民    國   100    年    3     月    24    日
                  刑事第五庭  法  官  謝濰仲
以上正本證明與原本無異。
如不服本件判決應於收受本判決送達後10日內向本院提出上訴書
狀（均須按他造當事人之人數附繕本）。
中    華    民    國   100    年    3     月    24    日
                              書記官  黃美玲